【裁判字號】    97,交抗,1025
【裁判日期】    970910
【裁判案由】    聲明異議
【裁判全文】
臺灣高等法院臺中分院刑事裁定        97年度交抗字第1025號
抗  告  人  交通部公路總局臺中區監理所彰化監理站
代  表  人  高東寶
受 處 分人  甲○○
上列抗告人因聲明異議案件 ，不服臺灣彰化地方法院中華民國
97年7月31日所為裁定（97年度交聲字第1058號）提起抗告，本
院裁定如下：
    主  文
抗告駁回。
    理  由
一、本件經本院審理結果，認為原審法院所為裁定，並無不合，
    應予維持，並引用原審裁定之理由（如附件）。
二、抗告意旨略以：
(一)、按考領各類駕駛資格及駕照得適用駕駛之車種等規定，道路
    交通安全規則第60、61及62條分別定有明文，現行採機車駕
    駛執照、汽車駕駛執照各一照管理原則，不僅不會造成民眾
    之不便，歷年來無阻礙，車主及駕駛人之權利亦相對受保障
    ，酒駕違規行為吊扣駕照（汽、機車各採一照管理制度）之
    目的並非僅為處罰違反道路交通管理事件之行為人而已，尚
    有以暫時禁止行為人於道路上駕駛，以免其短期內再犯之用
    意，實不得因違規駕駛領有最高級（汽車）駕照資格即有多
    次駕駛汽車之機會。
(二)、吊扣汽車駕駛執照之裁處，係以違規時駕駛資格之照類（憑
    證）作為處罰立基，且道路交通管理處罰條例第35條亦有規
    定吊扣其駕駛執照之裁處依據而非同道路交通管理處罰條例
    第68條規定。另針對新修正道路交通管理處罰條例第68條（
    原條文：汽車駕駛人，因違反本條例及道路交通安全規則之
    規定，受吊扣或吊銷駕駛執照處分時，吊扣或吊銷其持有各
    級車類之駕駛執照）條文刪除吊扣部分，因僅係為符合汽、
    機車各採一照管理制度，避免造成處罰機關執行實務上窒礙
    難行（如：駕駛人領有汽、機車駕駛執照，若駕駛人駕駛機
    車酒駕，依修正前條文，應將駕駛人領有汽、機車駕駛執照
    一併吊扣）。
(三)、綜合上述，本件異議人違規時所駕駛自用一般小客車之資格
    憑證，係基於其所持之職業大客車駕駛執照，並非無照駕駛
    ，嗣抗告人依據道路交通管理處罰條例第35條第l項第l款規
    定裁處罰鍰壹萬玖仟伍佰元、吊扣駕駛執照12個月及施以道
    安講習，僅依汽、機車駕駛執照分別管理原則作為裁處，應
    無不當云云。
三、經查：
(一)、本件受處分人甲○○（以下簡稱為受處分人）係在民國（下
    同）97年7月17日駕駛自用一般小客車（5595-UD）時，有「
    汽車駕駛人酒精濃度超過規定標準」之違規，此部分事實有
    彰化縣警察局舉發違反道路交通管理事件通知單（單號：彰
    警交字第I00000000號）、及97年7月21日交通部公路總局臺
    中區監理所（彰化監理站）之彰監四字第裁64-I00000000號
    違反道路交通管理事件裁決書可資佐證（見原審卷第7、6頁
    ），且亦為受處分人所不爭執（見原審卷第4頁），受處分
    人上開酒後駕車違規事實堪以認定。
(二)、道路交通管理處罰條例對於違規駕駛人，設有吊扣或吊銷駕
    駛執照處罰之規定者，並非僅該條例第35條。而現行道路交
    通管理處罰條例第68條僅規定：「汽車駕駛人，因違反本條
    例及道路交通安全規則之規定，受吊銷駕駛執照處分時，吊
    銷其持有各級車類之駕駛執照」，並未規定吊扣時，亦吊扣
    違規駕駛人持有各級車類之駕駛執照。則於依現行道路交通
    管理處罰條例規定，處罰違規駕駛人「吊銷」駕駛執照處分
    時，固可依上開條例第68條規定，同時吊銷違規人持有之各
    級車類駕駛執照。但於處罰駕駛人「吊扣」駕駛執照處分時
    ，即不能「準用」或「類推適用」上開條例第68條關於吊銷
    駕駛人持有各級車類駕駛執照之規定。
(三)、本件受處分人違規行為係發生於97年7月17日，其應適用修
    正後之道路交通管理處罰條例第68條規定，原審法院已說明
    如何依據上開條文之修正原因及條文規定，而將原處分關於
    「吊扣駕駛執照拾貳個月」部分撤銷，諭知「吊扣普通小型
    車駕駛執照拾貳個月」，原審裁定於法並無不合。抗告意旨
    再以道路交通安全規則第60、61及62條等相關規定，認酒駕
    違規行為吊扣駕駛執照之目的，並非僅為處罰違反道路交通
    管理事件之行為人而已，尚有以暫時禁止行為人於道路上駕
    駛，以免其短期內再犯之用意云云，已不當擴張解釋限制人
    民權利之法律，與依法行政原則有違，是本件應僅吊扣普通
    小型車之駕駛執照，以避免過度影響人民之工作及生活，始
    符合修法本旨。原裁定核無違誤，抗告人之抗告並無理由，
    應予駁回。
四、據上論斷，應依道路交通案件處理辦法第二十五條、第二十
    六條，刑事訴訟法第四百十二條，裁定如主文。
中    華    民    國    97    年    9     月    10    日
            刑事第四庭    審判長法  官  洪  耀  宗
                                法  官  許  文  碩
                                法  官  蔡 王 金 全
上列正本證明與原本無異。
不得再抗告。
                                書記官  金  珍  華
中    華    民    國    97    年    9     月    11    日


司法院資訊處製作；財團法人民間司法改革基金會備份。
